臺灣屏東地方法院民事判決
110年度訴字第736號
原      告  張子洋  

訴訟代理人  李宏文律師
被      告  黃瑞東  
訴訟代理人  張賜龍律師
上列當事人間債務人異議之訴事件，本院於民國111年7月5日言
詞辯論終結，判決如下：
    主  文
原告之訴駁回。
訴訟費用由原告負擔。
    事實及理由
一、原告主張：
㈠、原告於民國108年12月初某日，在臺南市永康區中華路與大橋
    二街口之85度C咖啡店内，向被告借款新臺幣（下同）600,0
    00元（下稱系爭借款），雙方約定由原告交付發票人為訴外
    人王玉泉，原告為背書人，票載金額均為300,000元，發票
    日為108年12月25日，票號：CIA0000000、CIA0000000號，
    付款人為台灣土地銀行五甲分行之支票2張（下合稱系爭支
    票）作為還款方法。原告同時簽發票面金額600,000元，發
    票日為108年12月18日，票號：488459號之本票1張（下稱系
    爭本票）作為還款擔保。
㈡、嗣系爭借款業因系爭支票經提示兌領而全數清償完畢。然被
    告竟仍多次以通訊軟體LINE催款，並利用原告疏於向被告請
    求返還系爭本票之機會，持系爭本票向臺灣臺南地方法院聲
    請取得110年度司票字第2516號准予強制執行裁定，並持以
    向本院聲請強制執行原告之財產，經本院以110年度司執字
    第49402號強制執行事件（下稱系爭強制執行程序）受理後
    ，執行原告之薪資債權。然系爭借款既已全部清償，則被告
    享有系爭本票之債權，即因清償而消滅，被告再以系爭本票
    裁定向本院聲請強制執行，自無理由。爰依強制執行法第14
    條第2項規定，提起本訴等語，並聲明：⑴請求確認被告所持
    有原告所簽發如臺灣臺南地方法院110年度司票字第2516號
    民事裁定所示之本票乙張，對原告之本票債權不存在。⑵系
    爭強制執行程序應予撤銷。
二、被告則以：原告於繳交1年多利息後，即未按期清償，經被
    告多次以通訊軟體LINE催繳未果，始聲請本票裁定。又系爭
    支票係由訴外人陳正德所提出，用以償還被告與陳正德間之
    借款，實與系爭借款無涉，故系爭借款迄今尚未清償完畢等
    語置辯。並聲明：原告之訴驳回。 
三、按執行名義無確定判決同一之效力者，於執行名義成立前，
    如有債權不成立或消滅或妨礙債權人請求之事由發生，債務
    人亦得於強制執行程序終結前提起異議之訴。強制執行法第
    14條第2項定有明文。所謂消滅債權人請求之事由，例如清
    償、提存、抵銷、免除、混同、債權讓與、債務承擔、更改
    、消滅時效完成、解除條件成就、契約解除或撤銷、另訂和
    解契約，或其他類此之情形。所謂妨礙債權人請求之事由，
    例如債權人同意延期清償、債務人行使同時履行抗辯權等（
    最高法院98年台上字第1899號判決意旨參照）。經查，被告
    於110年10月6日以系爭本票裁定為執行名義，向本院聲請聲
    請強制執行，經本院民事以系爭強制執行程序受理迄未終結
    等節，經本院調閱系爭強制執行卷宗確認屬實。是原告主張
    系爭本票債權有因清償而消滅債權人請求之事由，且系爭強
    制執行程序尚未終結而提起本件訴訟，其程序自屬合法，先
    予敘明。
四、得心證之理由：本件兩造不爭執系爭本票係因系爭借款所簽
    發，僅爭執系爭借款是否已因清償而消滅（見本院卷第175
    至176頁），而原告主張以系爭支票作為清償方法，為被告
    所否認，並以前詞置辯，是本件爭點厥為：系爭支票是否用
    以清償系爭借款？
㈠、按依債務本旨，向債權人或其他有受領權人為清償，經其受
    領者，債之關係消滅，民法第309條第1項定有明文。所謂清
    償，係指為滿足債權之目的而實現債務內容之給付行為（最
    高法院109年度台上字第1926號民事判決意旨參照）。又是
    否已依債務本旨為清償等有利於己之事實，應由借款人負證
    明之責，否則原債務即難謂已消滅（最高法院96年度台上字
    第1211號民事判決亦同此見解）。次按支票為無因證券，交
    付票據之原因甚多，或為贈與、或為買賣、或為確保當事人
    間已存在之法律關係、或為消滅已存在之法律關係，非僅囿
    於金錢借貸一端而已，故除別有證據外，僅為支票之簽發、
    授受或轉讓，尚不足以證明其原因事實（最高法院89年台上
    字第1082號判決意旨參照）。
㈡、原告固主張以系爭支票作為系爭借款之清償方法，惟查：
  ⒈原告於起訴狀內陳稱：「…原告就借款時所交付與被告之還款
    支票正確內容為何，實已無法正確記憶，僅記得係以王玉泉
    之支票為給付…」等語（見本院卷第13頁），及於本院言詞
    辯論期日中陳稱：「這筆錢（指系爭借款）主要是給公司使
    用，原告不清楚後續的還款情形，但後來詢問陳正德後，才
    知道有用支票清償」等語（見本院卷第176頁）。可見原告
    對於系爭支票是否確實作為系爭借款之清償方法乙節，其自
    身亦不確定。再觀諸兩造110年7月16日通訊軟體LINE對話紀
    錄中，原告自陳：「老闆，我想一想，這60萬的債務對我來
    說壓力真的很大，我這幾天會找律師詢問怎麼樣的處理方式
    對我最好…」等語（見本院卷第163頁），亦可知被告於110
    年7月間向原告催討債務時，原告仍未否認債務存在，並於
    訴訟前始改稱系爭借款已清償。
  ⒉原告復稱其在系爭支票上背書即可證明係以之作為清償方法
    云云。惟查，支票為無因證券，交付票據之緣由多端，非僅
    限於清償債務，何況系爭支票除原告以外，尚有訴外人尚品
    農產股份有限公司（下稱尚品公司）與陳正德在票上背書（
    見本院卷第71至72頁），自難僅憑原告同為系爭支票背書人
    之一，即認系爭支票係用以清償系爭借款。原告又稱：除系
    爭支票之外，系爭本票背面應亦有尚品公司與陳正德之背書
    ，可證系爭本票與系爭支票皆為原告借款當時所開立、提出
    云云。惟查，經本院當庭勘驗系爭本票正反面，其上並無背
    書（見本院卷第175、187頁），是原告主張實無足採。
  ⒊另據原告聲請之證人莊育志到庭結證稱：我在2年前拿王玉泉
    的票和被告借幾十萬，那張票是王玉泉像我們公司買火龍果
    苗開立的支票，借錢時我和陳正德要在支票上背書，背書人
    尚品公司是陳正德的公司，我們拿這張票去借錢，所以才會
    有尚品公司、陳正德及我的背書；陳正德有介紹原告去向被
    告借錢，但原告借錢時我不在場，被告有問我王玉泉的票ok
    嗎，我說可以，印象中原告向被告借款60萬等語（見本院卷
    第170至171頁）。由上開證述固可認證人曾偕同陳正德持王
    玉泉簽發之支票向被告借款，惟關於兩造間系爭借款，證人
    並未在場，則原告是否確實以系爭支票作為還款方法，即非
    證人所得確認，何況證人亦證稱：我還款給被告後，如果支
    票有兌現被告會通知我，叫我找時間去拿回本票和借據，我
    曾經沒有向被告拿回本票及票據，被告會在支票兌現後把本
    票撕掉並且拍照給我看；被告也曾說陳正德那次帶原告來，
    到現在都沒處理是怎樣等語（見本院卷第174至175頁）。則
    原告既未向被告索回借據與系爭本票，被告亦未銷毀前開債
    權證明文件，益證原告就系爭借款尚未清償完畢。
五、綜上所述，依原告所舉事證，尚難使本院形成系爭借款已清
    償完畢之心證，則原告請求確認系爭本票債權不存在，及請
    求撤銷系爭強制執行程序，均無理由，應予駁回。
六、本件事證已臻明確，兩造其餘攻擊防禦方法及所提證據，核
    與判決結果無影響，爰不逐一論列。
七、訴訟費用負擔之依據：民事訴訟法第78條。
中　　華　　民　　國　　111 　年　　7 　　月　　28　　日
                  民事第三庭   法　官　林政斌
正本係照原本作成。
如對判決上訴，須於判決送達後20日內向本院提出上訴狀，其未
表明上訴理由者，應於提出上訴後20日內向本院補提理由書狀（
均須按他造當事人之人數附繕本）。
如委任律師提起上訴者，應一併繳納上訴審裁判費。　　　　　
　　　　
中　　華　　民　　國　　111 　年　　7 　　月　　28　　日
                              書記官  戴仲敏